【裁判字號】    99,消債抗,65
【裁判日期】    990618
【裁判案由】    聲明異議(消債)
【裁判全文】
臺灣板橋地方法院民事裁定            99年度消債抗字第65號
抗  告  人  丙○○
即  債務人
相  對  人  中國信託商業銀行股份有限公司
即  債權人
法定代理人  丁○○○○
相  對  人  臺北富邦商業銀行股份有限公司
即  債權人
法定代理人  乙○○
相  對  人  台新國際商業銀行股份有限公司
即  債權人
法定代理人  甲○○
上列當事人間聲請消費者債務清理事件，抗告人即債務人對於民
國99年2 月26日本院98年度執事聲字第167 號裁定提起抗告，本
院裁定如下：
    主    文
抗告駁回。
抗告程序費用新臺幣壹仟元由抗告人負擔。
    理    由
一本件抗告意旨略以：(一)抗告人98年1月份收入僅為2,700元，因
  當時尚非正式員工，國泰人壽公司函覆鈞院自98年2月至12月
  之總收入243,628元，以98年全年12個月計算，抗告人平均月
  薪僅為20,527元。然抗告人係以最後收入較豐厚的6個月之平
  均月薪25,000元，已高於11月及12月平均薪水，已盡最大努力
  及還款誠意，以平均薪25,000元扣除每月支出16,188元，餘
  8,812元，已接近10,000元，略少1,188元，抗告人願每日一餐
  不食，即可省1,500元，難認更生方案不能履行。(二)目前景氣
  低迷，不能期待抗告人於51歲時還能有收入，鈞院要求延長8
  年，與行業現況不符。(三)行政院主計處歷年最低生活一覽表，
  只分院轄台北市第一類、院轄高雄市第二類、台灣省第三類，
  因此台北縣與南部地區同屬98年每人每月最低生活費用10,792
  元計算，原裁定未慮及此，竟謂抗告人母親居住南部，生活支
  出應少於10,792元，顯不合理。又給付扶養費難以要求母親立
  據為憑等由提起抗告，請求廢棄原裁定等語。
二按債務人有薪資、執行業務所得或其他固定收入，法院認更生
  方案之條件公允者，得不經債權人會議可決，逕依債務人之聲
  請或依職權以裁定認可更生方案；有下列情形之一者，法院不
  得為前項之認可：(一)債務人於7 年內曾依破產法或本條例規定
  受免責。(二)有前條第1 項各款情形之一。(三)無擔保及無優先權
  債權受償總額，顯低於法院裁定開始更生程序時，依清算程序
  所得受償之總額。(四)無擔保及無優先權債權受償總額，低於債
  務人聲請更生前2 年間，可處分所得扣除自己及依法應受其扶
  養者所必要生活費用之數額，消費者債務清理條例第64條第1
  項、第2 項定有明文。依上開規定，除有上開法條第2 項所列
  之情形及同條例第63條所規定之應不認可更生方案之情形外，
  法院自得斟酌債務人之收入及資力狀況，於兼顧保障債權人之
  公平受償及謀求消費者經濟生活之更生之利益衡量下，依照債
  務人所提出更生方案之還款成數，及債務人實際生活上是否特
  殊困難等情狀，以裁定認可債務人提出之更生方案。惟若債務
  人所提更生方案之條件非屬公允者，法院自不得准許，合先敘
  明。
三經查：
(一)原審函詢國泰人壽公司抗告人98年度各項薪資給付數額，經該
  公司函覆以98年2月19日起至同年12月24日止，共有11次領薪
  紀錄，薪資所得包含月支薪、其它所得及競賽獎金，合計為
  240,928元，此有國泰人壽公司99年1月29日國壽字第09900108
  39號函文1紙、抗告人98年度發薪資料1紙（見98年度執事聲字
  第167號卷第17、18頁）。因此抗告人98年2月至12日平均月薪
  僅為21,903元（計算式：240,928÷11＝21,903）。若加計98
  年1月僅領薪2,700元，以12月計算，98年度平均月薪僅20,302
  元（243,628÷12=20,302），從而，抗告人陳稱其98年平均月
  薪為25,000元云云，顯與事實不符。再者，抗告人陳稱其除負
  擔個人每月生活費用外，尚需與其兄弟陳佳宏共同扶養母親陳
  高花，本院98年度司執消債更字第491號裁定以行政院主計處
  公佈之98年度臺北縣省低收入戶每人每月最低生活費用為
  10,792 元計算，抗告人應負擔母親陳高花之扶養費用為5,396
  元【計算式：10,792÷2＝5,396】，另加計抗告人個人每月最
  低基本生活費用10,792元，故抗告人每月應支出16,188元（計
  算式：10,792＋5,396＝16,188）。抗告人每月收入扣除每月
  支出僅餘5,715元（計算式：21,903－16,188＝5,715），但抗
  告人竟於更生程序中向本院提出每月為1期，每期清償10,000
  元，清償6年，共72期之更生方案。抗告人主張願每日一餐不
  食，即可省1,500元，但依上開所述，抗告人每月僅餘5,715
  元，與其提出每月10,000元，相差4,285元，抗告人豈能三餐
  均不食，持續履行6年？是以抗告人提出之更生方案斷無履行
  可能，抗告人以上揭理由置辯，顯屬無理。
(二)按消債條例第64條第1項之立法理由謂：「債務人如有薪資、
  執行業務所得（例如：計程車司機之執行業務所得）等固定收
  入，並將其可處分所得之一定部分充為清償，於債權人之權益
  已有保障，其更生程序應更為簡易、迅速。故債務人提出之更
  生方案，倘法院認為其條件公允（例如：清償總額已達債權總
  額相當成數，債權人受償金額不致過低等），得不待債權人會
  議可決，逕依債務人之聲請或依職權以裁定認可之，爰設第1
  項」等語。次按債務人之更生方案應否准許，係以是否公允為
  斷，而所謂公允，即應審酌債權人與債務人之利益衡平、債務
  人之償債能力與清償誠意以及社會公益等因素為綜合判斷。抗
  告人所提出之更生方案顯無履行可能，已如前述，又抗告人係
  54年3月24日生，現年45歲，於清償更生方案完畢時，年僅51
  歲，縱使延長還款期限為8年，僅為53歲，均未屆法定退休年
  齡，抗告人自應節約開支，辛勤工作，並非不能完全清償債務
  ，是以，抗告人提出之更生方案，非但使債權人受償金額過低
  ，且難認抗告人已盡其最大還款能力，抗告人主張難以還款8
  年等語，顯不足取。
(三)綜上所述，本院98年度司執消債更字第491號裁定逕認抗告人
  所提更生方案之條件合理公允而予以認可，即有未當，抗告意
  旨指摘本院98年度執事聲字第167號裁定不當，求為廢棄，為
  無理由，應予駁回。又參酌前揭說明意旨，並應由本院司法事
  務官就本件更生方案之條件更為適法妥當之處理。
四據上論結，本件抗告應予駁回，依消費者債務清理條例第11條
  第2 項、15條，民事訴訟法第495 條之1 第1 項、第449 條第
  1 項、第95條、第78條，裁定如主文。
中    華    民    國    99    年    6     月    18    日
                  民事第三庭  審判長法  官  朱耀平
                                    法  官  劉以全
                                    法  官  徐玉玲
以上正本證明與原本無異。
不得再抗告。
中    華    民    國    99    年    6    月    18    日
                                    書記官  陳靜怡

司法院資訊處製作；財團法人民間司法改革基金會備份。
